臺灣宜蘭地方法院民事判決
111年度訴字第242號
原      告  王  儀  
            黃文蒨  

被      告  王世脊    住宜蘭縣○○鄉○○路0段000巷0弄00                        號
            陳淑敏  
上列當事人間請求損害賠償事件，原告提起刑事附帶民事訴訟，
經本院刑事庭裁定移送前來（110年度附民字第199號），本院於
民國111年9月7日言詞辯論終結，判決如下：
    主  文
一、被告應連帶給付原告王儀新臺幣(下同)5,000元、原告黃文
    蒨3萬660元，及均自110年12月11日起至清償日止，按年息5
    %計算之利息。
二、原告其餘之訴駁回。
三、訴訟費用由被告連帶負擔1/10，餘由原告負擔。
四、本判決第一項得假執行。但被告如分別以5,000元為原告王
    儀、3萬660元為原告黃文蒨供擔保後，各得免為假執行。
五、原告其餘假執行之聲請駁回。
    事實及理由
一、原告起訴意旨：
㈠、原告王儀與被告王世脊為兄弟，原告黃文蒨、被告陳淑敏則
    分別為王儀、王世脊之妻(兩造以下均以姓名稱之)。王儀、
    黃文蒨與王世脊、陳淑敏於109年7月3日在宜蘭縣○○市○○路0
    00號之國立陽明大學附設醫院新民院區(下稱陽明醫院)，因
    爭取訴外人即兩造之母、婆婆倪素晴之監護權發生爭執，而
    為下列行為：⑴、王世脊於109年7月3日16時20分許，在陽明
    醫院1樓抽血站前，於黃文蒨攙扶倪素晴之際，自後方拉扯
    黃文蒨之左手，並將之往外反折；陳淑敏於同日17時46分許
    ，在陽明醫院門口，將黃文蒨向後拉扯，致黃文蒨後腦撞擊
    牆面並摔倒在地，黃文蒨因此受有頭部鈍傷、左前臂挫傷、
    左前臂擦傷、右臀部挫傷及右小腿挫傷等傷害(下稱系爭傷
    害)。⑵、被告二人於109年7月3日16時30分許，在陽明醫院1
    樓抽血站前，在不特定人得共見共聞之公共場所，先後以「
    孬種」辱罵王儀，足以貶損王儀之人格、名譽及社會評價(
    以上被告對原告所為傷害、公然侮辱之行為下合稱系爭侵權
    行為)。
㈡、黃文蒨、王儀因被告系爭侵權行為而受有下列損害：
１、黃文蒨因被告傷害行為所受損害部分：
⑴、損害賠償部分：醫療費用1,990元、就醫交通費1,400元、住
    宿費2,588元，膳雜費3,000元，藥材費470元，共計9,448元
    。
⑵、利益賠償部分：喪失或減少勞動能力之薪資賠償、因請假至
    檢察署、法院歷次開庭之薪資賠償及交通費共計10萬9,280
    元。
⑶、精神慰撫金部分：其為腦力工作者，因被告受有系爭傷害導
    致後腦受傷，已減弱工作績效能力，至今其左手無法提重物
    ，尾椎骨坐下都會痛，被告對其之傷害至今毫無悔意，聯合
    散佈不實事項，造成二度傷害，身心受創不堪其擾，故請求
    精神慰撫金36萬1,680元。
 2、王儀因受公然侮辱所受非財產上損害部分：
　　其獨力照顧年邁母親27年，與母親早己情感相依，王世脊於
    108年10月起，故意阻斷王儀與母親的所有聯繋機會，連三
    方通話也不被允許，使其無法探視母親、關懷及聯繫母親，
    因而痛苦莫名。於陽明醫院公眾場合下貶損其名譽，致使心
    靈受創甚鉅。王世脊在其住處鄰里、親友間散佈不實事項，
    致使2年多以來，遭受街坊鄰居及親友間人前背後議論紛紛
    及異樣眼光，人際關係因而被孤立造成無法回復的創傷與痛
    苦，故請求精神慰撫金30萬元。
㈢、爰依民法第184條、第195條(及第185條)規定請求被告賠償原
    告所受之損害。而為聲明請求：㈠、被告應連帶給付原告黃
    文蒨48萬408元（擴張後）、王儀30萬元，及均自起訴狀繕
    本送達被告之翌日起至清償日止，按年息5%計算之利息。㈡
    、願供擔保請准宣告假執行。　　
二、被告均聲明請求駁回原告之訴及假執行之聲請，答辯以：
㈠、對王儀公然侮辱部份：王儀的確有不法盜領母親倪素晴錢財
    之事實，被告身為倪素晴長子及長媳，為了母親權益向王儀
    討要過程中罵上兩句，符合社會之期望及價值觀而非故意侮
    辱。
㈡、黃文蒨受系爭傷害部分：
    當時經陽明醫院社工協調，在不准碰觸母親倪素晴前提下，
    大家可以跟母親聊聊。而溝通過程中，黃文蒨突然緊抱母親
    倪素晴。這行為違反不准碰觸母親之協定，而王世脊害怕失
    智且患帕金森氐症之母親受到惡意傷害，基於反射動作，立
    刻想將黃文蒨的手拉開，是基於保護母親行為。另在陽明醫
    院大門口，母親當時尚能清楚表達自己的意思，表示要留在
    宜蘭，原告想硬將母親強制拉上其等自用車，被告只能親自
    前往阻止，以維護母親人身自由。在互相推擠過程中黃文蒨
    雖不慎跌倒，立刻又爬起來參與拉扯推擠，一點也看不出有
    什麼不妥的地方，事後也無經過醫療管道，接受常規的腦部
    電腦斷層或核磁共振檢查。再者，歷次的檢察官偵訊、調解
    及法官訊問，黃文蒨都能口若懸河，一點也看不出有後腦受
    傷，已減弱工作績效能力之跡象，應駁回黃文蒨有關精神上
    賠償之要求。另關於利益賠償部份，黃文蒨因請假導致薪資
    損失部份，需提出公司文件證明確實損失金額為何，故請假
    導致薪資損失及往來宜蘭交通費與本件無直接因果關係，應
    駁回此部分請求。關於損害賠償部分，除109年7月3日至4日
    之醫療費用外，雖黃文蒨於109年7月3日17時46分於陽明醫
    院大門口跌倒後，於同日19時4分至陽明醫院急診室就診，
    於同年月4日5時12分離去。其間並未住友愛大飯店。同年7
    月6日及7月18日的兩張彰化基督教醫院「心理衛生費」看診
    收據，無法確定其諮商内容是否與本件有關。是黃文蒨請求
    其餘損害項目均與本件無直接因果關係，應予剔除。
三、本院之判斷：
㈠、本件被告對原告分別為系爭傷害及公然侮辱行為，經本院刑
    事庭以110年度訴字第356號刑事判決有罪科刑確定之情，有
    前揭刑事事件（含偵查及審理）卷宗及上開刑事判決可證，
    自可信為真正。
㈡、按因故意或過失，不法侵害他人之權利者，負損害賠償責任
    。數人共同不法侵害他人之權利者，連帶負損害賠償責任。
    不法侵害他人之身體或健康者，對於被害人因此喪失或減少
    勞動能力或增加生活上之需要時，應負損害賠償責任。不法
    侵害他人之身體、健康、名譽、自由、信用、隱私、貞操，
    或不法侵害其他人格法益而情節重大者，被害人雖非財產上
    之損害，亦得請求賠償相當之金額，民法第184條第1項前段
    、第185條第1項、第193條及第195條第1項前段分別定有明
    文。被告對原告有前開傷害及公然侮辱行為，自屬分別對於
    原告所為身體、健康及名譽權之侵害，則依上開侵權行為之
    相關規定，原告自得請求被告賠償所受損害。茲就原告請求
    賠償之項目及金額為審認：
１、黃文蒨部分：
⑴、醫療費用1,990元部分：
　　黃文蒨提出陽明醫院急診繳費醫療費用收據、彰化基督教醫
    院門診收據及診斷書、祥順中醫聯合診所收據等文件為證（
    見本院卷第131頁、第135頁至141頁）。被告不爭執其中660
    元部分，可認有理由。至其餘合計1,330元部分，其中中醫
    部分因黃文蒨並未提出任何除接受西醫治療外有再由中醫治
    療需求之醫囑，而有就同一損害重複支出費用之情，難認屬
    必要支出；而黃文蒨前往彰化基督教醫院就醫之醫療費用，
    依所提出之該院診斷書(見本院卷第139頁)所載診斷「適應
    疾患、失眠」等語，難認與系爭侵權行為事實有相當之因果
    關係，則其此二部分之請求，均難認有據，不應准許。
⑵、黃文蒨主張至彰化基督教醫院及祥順中醫聯合診所就醫交通
    費1,400元(搭計程車)、外宿住宿費2,588元，藥材費470元
    ，均未據提出診斷證明書或醫囑證明系爭傷害須搭計程車及
    外宿始能就醫，且以黃文蒨所受系爭傷害為頭部鈍傷、左前
    臂挫傷、左前臂擦傷、右臀部挫傷及右小腿挫傷等傷害，客
    觀上亦難認為有該等搭乘計程車就醫、須外宿方能就診之情
    ，則此部分費用難認係被告之傷害行為造成，請求被告賠償
    ，並無依據。另所請求膳雜費3,000元，均未提出單據證明
    ，且縱有其支出，亦不能認為係因被告之侵權行為而增加生
    活上必要之支出，則其此部分之請求亦無理由。
⑶、利益賠償109,280元部分：黃文蒨主張受有喪失或減少勞動能
    力之薪資賠償7,535元，然依109年7月4日陽明醫院診斷證明
    書(警偵卷第19頁)所載其受傷情形「頭部鈍傷、左前臂挫傷
    、左前臂擦傷、右臀部挫傷及右小腿挫傷」，醫囑：「病患
    因上述情形，於109年7月3日19時4分至本院急診室就診，經
    診療後於急診休息，於109年7月4日5時12分離去，建議門診
    追蹤病情變化與接受後續治療。」，並無何喪失或減少勞動
    能力，亦無記載因系爭傷害致需休養而無法工作等情，則此
    部分主張即無可採。至黃文蒨所主張因對被告提起刑事告訴
    ，及應檢察官、法官之開庭通知為出庭而請假及交通費共計
    101,745元，係行使刑事告訴權及訴訟權，因應相關程序之
    結果，與被告之系爭侵權行為間欠缺相當因果關係，故其此
    部分請求，亦屬無據。
⑷、非財產上損害即精神慰撫金部份：　　
　　本件侵權行為事實，為被告與黃文蒨因兩造之母、婆婆倪素
    晴之監護權而發生爭執，於陽明醫院處因被告拉扯黃文蒨，
    造成原告受有系爭傷害，對於原告非但造成身體上之傷害，
    更造成精神上之受創，衡情勢受有身體上及精神之痛苦，足
    認其精神上受害情形重大。是原告請求被告賠償非財產上所
    受損害，於法即屬有據。並參以原告當庭所陳，及本院依職
    權所調得之兩造稅務電子閘門財產所得明細表所示：原告為
    碩士畢，專案經理，年收入160萬元，子女已成年，有薪資
    所得、利息所得及股利所得，名下有數筆不動產，無特殊身
    份地位；王世脊大學畢，教職退休，領退休金，已婚，子女
    已成年，有利息所得，名下有不動產數筆，無特殊身份地位
    。陳淑敏大學畢，教職退休，領退休金，已婚，子女已成年
    ，有股利所得，名下無不動產，無特殊身份地位，及其他一
    切情狀，認黃文蒨請求被告連帶賠償非財產上損害，於3萬
    元之範圍內為有理由，應予准許，超逾部分不應准許。
⑸、綜上，黃文蒨因系爭侵權行為所受損害，合計為3萬660元（
    即醫療費用660元及精神慰撫金3萬元）。　　　　　
２、王儀因受被告公然侮辱，侵害名譽權，所受非財產上損害部
    份：
　　查王儀事發時在陽明醫院1樓抽血站前此不特定公眾出入往
    來處，遭被告先後以「孬種」辱罵，客觀上足以貶抑原告之
    言語，已足損及王儀之名譽權及尊嚴之人格法益，且以其情
    狀勢使王儀受有精神上相當大之壓力及痛苦，情節堪認重大
    。則王儀依前述法律規定請求被告連帶賠償非財產上損害即
    精神慰撫金，即屬有據。本院斟酌兩造之糾紛源於爭取對於
    倪素晴之監護權，及王儀涉有未經倪素晴同意提領或轉匯倪
    素晴郵局及彰化第六信用合作社帳號內存款，經臺灣彰化地
    方法院第一審認定犯有偽造文書等犯行，被告出口以貶抑之
    詞辱罵，唯有不法，但非無端，並參以原告當庭所陳，及本
    院依職權所調得之兩造稅務電子閘門財產所得明細表所示：
    原告為二專畢，108年退休，目前從事軟體設計工作，月收
    入大約4萬元，已婚，子女已成年，有利息所得，名下有汽
    車及不動產數筆，無特殊身份地位；王世脊大學畢，教職退
    休，領退休金，已婚，子女已成年，有利息所得，名下有不
    動產數筆，無特殊身份地位。陳淑敏大學畢，教職退休，領
    退休金，已婚，子女已成年，有股利所得，名下無不動產，
    無特殊身份地位等情，及其他一切情狀，認本件王儀請求非
    財產上損害，於5,000元之範圍內為有理由，應予准許，超
    逾部分之請求，則不應准許。
四、綜上所述，本件原告之請求於如主文第1項所示範圍為有理
    由，應予准許；超過部分則無理由，應予駁回。又本件原告
    勝訴部分所命被告給付之金額未逾50萬元，依民事訴訟法第
    389條第1項第5款之規定，應依職權宣告假執行；並由本院
    依職權諭知被告得供擔保免為假執行之擔保金；原告敗訴部
    分則假執行聲請已失所依附，應併駁回之。並依職權酌定訴
    訟費用之負擔，判決如主文所示。　　
中　　華　　民　　國　　111 　年　　9 　　月　　21　　日
                  臺灣宜蘭地方法院民事庭
                      法　官　張軒豪
以上正本係照原本作成。
如對本判決上訴，須於判決送達後20日內向本院提出上訴狀。
如委任律師提起上訴者，應一併繳納上訴審裁判費。
中　　華　　民　　國　　111 　年　　9 　　月　　21　　日
                      書記官　林憶蓉